臺灣高等法院民事判決　　　　　　　　　94年度勞上字第24號
上　訴　人
即被上訴人　光泉牧場股份有限公司
法定代理人　汪賜發
訴訟代理人　陳素雯律師
複 代 理人　蘇信誠律師
被 上 訴人
即 上 訴人　甲○
訴訟代理人　吳東一律師
上列當事人間請求損害賠償事件，上訴人對於中華民國94年2月2
5日臺灣臺北地方法院93年度勞訴字第3號第一審判決提起上訴，
本院於94年8月25日言詞辯論終結，判決如下：
    主  文
兩造上訴均駁回。
第二審訴訟費用由兩造各自負擔。
    事  實
一、本件上訴人即被上訴人光泉牧場股份有限公司（下稱光泉公
    司）起訴主張：被上訴人即上訴人甲○（下稱甲○）於民國
    （下同）87年2月5日，任職光泉公司吸收合併前公司即聯泉
    食品股份有限公司（下稱聯泉公司），擔任庫務負責核對庫
    存貨物之進出及定期盤點存貨數量等相關業務。而聯泉公司
    前業務員訴外人田榮宗（下稱田榮宗）於87年2月至4月間，
    利用職務之便，陸續以假冒客戶簽名賒銷簽單繳交光泉公司
    ，以侵占其領出之貨品，或將現銷收回之現金侵吞入己，此
    由該段期間內聯泉公司南區進口所之庫存並無盤盈情形，卻
    有新台幣（下同）29萬3252元之盤損，顯見田榮宗確有將貨
    領出，甲○明知身為庫務，應為其簽名及倉庫貨品負責，卻
    未依公司規定處理領貨程序，違反受雇人之義務，造成光泉
    公司鉅大損失，爰依僱傭契約之債務不履行之法律關係，請
    求甲○負債務不履行之損害賠償責任。又原審被告鄒郭金麗
    、鄒建輝為甲○之連帶保證人，亦應負連帶保證責任。為此
    起訴請求：甲○、鄒郭金麗、鄒建輝應連帶給付光泉公司
    223萬2546元，及自起訴狀繕本送達翌日起至清償日止，按
    年息5％計算之利息，並願供擔保聲請宣告假執行。
二、甲○則以：本件因聯泉公司管理不完善，相關經辦人員常有
    未領出貨品，而庫務卻在領貨單上簽名，亦常因業務員為虛
    充業績而填具領貨單，實際上並未領出貨品，庫務仍在領貨
    單上簽名者，故業務員田榮宗確實為虛充業績而偽填客戶送
    貨簽單，實際上並未領取貨品，聯泉公司並無因貨品被領出
    而受有損害，自難僅憑光泉公司所提領貨單之內容，證明田
    榮宗有領取貨品而侵占情事。至光泉公司所提庫存差異調整
    表，並未提出相關憑證予以證明，且依該差異調整表所載金
    額，僅約29萬餘元，根本不能證明田榮宗有領出200餘萬元
    之貨品而予以侵占。田榮宗簽名部分，甲○並不知情，縱令
    田榮宗有將貨領出予以侵占，亦與甲○無關。又鄒郭金麗、
    鄒建輝之人事保證責任，已因受僱人之僱傭關係消滅而消滅
    ，或逾3年之有效期間而消滅，且光泉公司對保證人之請求
    權，亦已罹2年之時效而消滅等語資為抗辯。
三、原審判決：(一)甲○應給付光泉公司25萬4190元，及自93年1
    月28日起至清償日止，按年息百分之五計算之利息。(二)光泉
    公司其餘之訴駁回。(三)訴訟費用由甲○負擔10分之1，餘由
    光泉公司負擔。(四)本判決光泉公司勝訴部分得假執行，但甲
    ○以25萬4190元為光泉公司預供擔保，得免為假執行。(五)光
    泉公司其餘假執行之聲請駁回。兩造均提起上訴。光泉公司
    於本院聲明：(一)原判決不利於光泉公司部分廢棄。(二)甲○應
    再給付光泉公司197萬8356元，及自起訴狀繕本送達之翌日
    起至清償日止，按年息5%計算之利息。(三)甲○之上訴駁回。
    甲○於本院聲明：(一)原判決不利於甲○部分廢棄。(二)上開廢
    棄部分，光泉公司於第一審之訴及其假執行聲請均駁回。
    (三)公泉公司之上訴駁回 (光泉公司對於原審判決駁回其對原
    審被告鄒郭金麗、鄒建輝之請求部分，未據不服，本院對此
    部分毋庸審理)。
四、兩造不爭執之點：(一)甲○自87年2月5日起至87年4月30日止
    ，擔任光泉公司吸收合併前公司即聯泉公司之庫務。(二)光泉
    公司提出「領（退）貨單」上確有甲○親簽之署名。(三)光泉
    公司另案對業務員田榮宗訴請賠償之訴事件，經本院91年上
　　字第469號民事判決，判命田榮宗應就其領貨侵占金額167萬
　  餘元，賠償光泉公司貨品被侵占之損失，全案於最高法院審
    理中。(四)光泉公司對田榮宗提出侵占、詐欺刑事案件，業經
    刑事法院認定田榮宗無領貨侵占事實，諭知田榮宗無罪確定
    判決，但偽造文書部分則判決有罪確定，並已執行完畢。
五、光泉公司主張甲○自87年2月5日起至87年4月30日止，任職
    光泉公司吸收合併前公司即聯泉公司，擔任庫務，甲○對此
    並不爭執，自堪信為真實。至光泉公司主張甲○未依公司規
    定處理領貨程序，致聯泉公司前業務員田榮宗於86年2月至4
    月間，得利用職務之便，陸續以假冒客戶簽名賒銷簽單繳交
    上訴人，侵占領出之貨品，或將現銷收回之現金侵吞入己，
    造成光泉公司受有損害223萬2546元，甲○自應負連帶賠償
    責任等情，則為甲○所否認，並以前開情詞置辯。是本件爭
    執之點厥為：甲○有無違反僱傭契約之債務不履行？
    甲○之債務不履行與田榮宗之侵占有無因果關係？本件光泉
    公司有無實際損害、損害範圍有多大？茲分述如下：
六、光泉公司主張甲○擔任庫務，負責核對庫存貨物之進出及定
    期盤點存貨數量等相關業務，並提出營所庫務人員工作職掌
    與工作內容、營所庫務每日作業流程、營所庫存品管理辦法
    為證，復經證人張芝祥即光泉公司前任南區營業所主管於原
    審到庭證稱：庫務的工作有領、退貨的清點、庫存的盤點、
    進貨簽收、倉庫環境整理；業務員先填領貨單，然後向庫務
    領貨，庫務要核對領取的貨品是否正確，並且在核對無誤後
    在領貨單的庫務簽收欄簽名確認；退貨流程與送貨流程一樣
    ，由業務員填寫退貨單交庫務核對點收，經庫務核對無誤後
    ，在退貨單上簽名確認，再由庫務將貨品入庫；倉庫的庫存
    是每日盤點，由庫務將品名、數量盤點後登入電腦入帳歸檔
    等語 (見原審卷第120頁至第126頁)。足認甲○擔任庫務工
    作，須於業務員領貨時，核對領取的貨品是否正確，並於核
    對無誤後在領貨單的庫務簽收欄簽名確認，業務員退貨時，
    亦由業務員填寫退貨單交庫務核對點收，經庫務核對無誤後
    ，在退貨單上簽名確認，再由庫務將貨品入庫，並須負責倉
    庫庫存每日之盤點，及登入電腦入帳歸檔。
七、次就光泉公司所提證物2至證物52號觀之 (見原審卷第11頁
    至第24頁及外放證物袋)，其中87年2月3日、87年2月4日、
    87 年2月7日、87年2月8日、87年2月9日、87年2月20日、87
    年3 月11日、87年3月15日、87年3月19日、8年3月20日之領
    貨單（如原判決附表1所示），均未經甲○簽名，而係記載
    「田代」。證人張芝祥於原審則證稱：簽「田代」，是業務
    員自行代簽的，與公司流程不符，這種情形庫務有可能知情
    ，也有可能不知情，可能是業務員自行去領貨及退貨，庫務
    後來才發現，他認為圖方便就算了，我在調查時，甲○說他
    簽的都有出庫，田榮宗簽的，他知道，但他沒有說是否有允
    許等語 (見原審卷第120頁至第126頁)。足認原判決附表1所
    示日期之領貨，甲○並未依公司規定，自行核對業務員領取
    的貨品是否正確後簽名確認，而有任由業務員田榮宗自行領
    貨及填寫單據之情形。證人張芝祥於原審又證稱：領貨單扣
    除退庫盤點單的數額應與送貨簽單相符，證物2至證物52 中
    ，所附之客戶簽收單都是不實的，我依據客戶簽收單留存連
    向客戶請款時，才發現簽收單非客戶的簽名，如客戶有收款
    的紀錄，但公司沒有，證明款項是被業務員侵占，也有的情
    形是送貨簽單是偽造的，客戶不承認有收到這些貨，大致上
    以貨品侵占居多，貨款部分只有2、3家，本件請求之金額是
    領貨單扣掉退貨單及應收帳款計算的等語 (見原審卷第120
    頁至第126頁)。足認田榮宗有將填載於領貨單之貨物領出後
    ，偽造客戶之送貨簽單並予侵占該貨物之情形。
八、經查甲○擔任庫務工作，負有核對業務員領取的貨品是否正
    確及簽名確認之職責，甲○於原判決附表1所示之日期之領
    貨，任由業務員田榮宗自行領貨及填寫單據，顯未善盡保管
    貨物之責，造成庫存紊亂，田榮宗趁機將貨物領出，予以侵
    占，扣除當日退貨，金額合計25萬4190元（詳如原判決附表
    1 所示），光泉公司主張甲○未依公司規定處理領貨程序，
    違反受雇人之義務，應依僱傭契約之債務不履行之法律關係
    ，就光泉公司所受損害25萬4190元，負損害賠償責任，自屬
    有據。甲○雖辯稱：田榮宗簽名部分，伊並不知情，縱令田
    榮宗有將貨領出予以侵占，亦與伊無關云云。惟查甲○未依
    公司規定處理領貨程序，未善盡保管貨物之責，已如前述，
    甲○違反受雇人之義務，自有可歸責事由，甲○辯稱：因不
    知情而不須負損害賠償責任云云，並不可取。甲○另辯稱：
    領貨單上甲○簽名的部份，實際上都沒有領貨，只是為了業
    績，沒有領貨就沒有損害云云。惟查，甲○於本院91年度上
    字第469號損害賠償事件中自承：每日盤點時有時會多一點
    ，有時會少一點，但不會多很多，我是聽業務員說他們實際
    上沒有把貨領出去，但我盤點時貨沒有多出很多，我也有看
    過他們沒把貨領出去放在倉庫，這種情況不會常常有，他們
    會先跟我說，但是我盤點時還是會把這部分的貨盤點進去等
    語。足認如有業務員將貨物寄放於倉庫，甲○於盤點時仍會
    一併盤點並予登載。而依87年2月至4月之庫存差異調整表、
    成品庫存差異彙總表、成品庫存差異比重彙總表所載，光泉
    公司南區進口所於上開期間之庫存非但無盤盈情形，甚且出
    現盤虧狀況，甲○辯稱貨物實際並未領出云云，自不可取。
九、光泉公司另主張原判決附表2所示田榮宗領取之貨品合計223
    萬2546元，扣除原判決附表1所示未經甲○簽名部分合計25
    萬4190元外，其他部分貨款合計197萬8356元（0000000－
    000000＝0000000），雖經甲○簽名，惟甲○並未實際點貨
    ，亦應負損害賠償責任云云。查甲○於本院91年度上字第
    469號損害賠償事件中固自承：有時我忙不過來，業務員領
    完貨直接拿領貨單給我簽，我就沒有去點貨，本件田榮宗之
    領貨單，我簽名部分是否實際有領貨我不確定等語。惟甲○
    就其簽名之領貨單，既係有時有點貨，有時未點貨，若屬於
    甲○有點貨部分，甲○自已盡庫務之責任，業務員田榮宗嗣
    後偽造客戶簽收單並侵占貨物，為業務員田榮宗個人行為，
    甲○既不負責與客戶聯繫，倉庫庫存實際減少數量若與客戶
    簽收單相符，自不應由甲○負責。光泉公司迄至本院言詞辯
    論程序中既仍自承：光泉公司未能區分上開197萬8356元貨
    款部分，何者屬於甲○有點貨部分，何者屬於甲○未點貨部
    分等語 (見本院卷第85頁)，此外，光泉公司對於甲○對此
    部分應負賠償之責亦未能舉證以實其說，尚難僅憑倉庫庫存
    有減少遽認甲○應負責任。是光泉公司請求甲○就上開197
    萬8356元貨款部分，亦應負債務不履行損害賠償責任，尚屬
    無據。
十、綜上所述，光泉公司依債務不履行之法律關係，請求甲○賠
    償光泉公司25萬4190元，及自起訴狀繕本送達翌日即93 年1
    月28日起至清償日止，按年息5％計算之利息，洵屬有據，
    應予准許，逾此部分之請求，為無理由，應予駁回。原審對
    於光泉公司上述有理由部分，判命甲○如數給付，並為准、
    免假執行之宣告，對於光泉公司上述請求無理由部分，為光
    泉公司敗訴之判決，經核並無違誤。兩造各就其敗訴部分上
    訴，指摘原判決不當，求予廢棄改判，為無理由，均應駁回
    其上訴。
十一、本件事證已臻明確，兩造其餘主張及舉證，與本件判決結
      果無涉，毋庸一一審酌，併予敘明。
十二、據上論結，本件兩造之上訴，均為無理由，依民事訴訟法
    第449條第1項、第78條，判決如主文。
中　　華　　民　　國　　94　　年　　9　　月　　 8   　日
                  勞工法庭審判長法  官 魏麗娟
                                法  官 蕭艿菁
                                法  官 陳邦豪
正本係照原本作成。
光泉公司如不服本判決，應於送達後20日內向本院提出上訴書狀
，其未表明上訴理由者，應於提出上訴後20日內向本院補提理由
書狀（均須按他造當事人之人數附繕本）上訴時應提出委任律師
或具有律師資格之人之委任狀；委任有律師資格者，另應附具律
師資格證書及釋明委任人與受任人有民事訴訟法第466條之一第
一項但書或第二項（詳附註）所定關係之釋明文書影本。
甲○不得上訴。
中　　華　　民　　國　　94　　年　　9　　月　　 9   　日
                                書記官 曾瓊安
附註：
民事訴訟法第四百六十六條之一（第一項、第二項）：
對於第二審判決上訴，上訴人應委任律師為訴訟代理人。但上訴
人或其他法定代理人具有律師資格者，不在此限。
上訴人之配偶、三親等內之血親、二親等內之姻親，或上訴人為
法人、中央或地方機關時，其所屬專任人員具有律師資格並經法
院認為適當者，亦得為第三審訴訟代理人。
